臺灣板橋地方法院刑事判決　　　　　　 95年度簡上字第788號
上　訴　人　臺灣板橋地方法院檢察署檢察官
被　　　告　甲○○
上列上訴人因被告妨害名譽案件，不服本院95年度簡字第5241號
中華民國95年8 月31日第一審判決（聲請簡易判決處刑案號：95
年度偵字第13882 號），提起上訴，本院管轄之第二審合議庭判
決如下：
    主  文
原判決撤銷。
甲○○公然侮辱人，處拘役伍拾日，如易科罰金，以銀元參佰元
折算壹日。
    事  實
一、甲○○與乙○○係鄰居關係，其於民國95年5 月14日15時30
    分許，在臺北縣泰山鄉○○路○ 段273 號3 弄8 號前之公眾
    得出入之場所，因不滿乙○○持攝照機拍攝取證其在該處搭
    設違章建築情形，竟基於公然侮辱之犯意，接續向乙○○出
    言辱罵「神經病」3 次、以右手握拳後比出中指7 次，以此
    手法，公然侮辱乙○○。
二、案經乙○○訴由臺北縣政府警察局新莊分局報請臺灣板橋地
    方法院檢察署檢察官偵查後聲請以簡易判決處刑。
    理  由
一、被告甲○○經本院傳喚不到。惟上揭事實，業經告訴人乙○
    ○於偵查中指訴綦詳，且有告訴人提出之搜證錄影光碟1 片
    、臺北縣政府函文、違章建築認定通知書、違章建築拆除時
    間通知單附卷可稽，且被告於檢察官偵訊時亦坦承當時確有
    向告訴人說「妳發神經」及比手指無訛，足認告訴人之指訴
    並非子虛，而堪採信。綜上所述，本案事證已臻明確，被告
    犯行均堪予認定，應依法論科。
二、查被告行為後，刑法部分條文業於94年2 月2 日修正公布，
    95年7 月1 日施行，修正後刑法第2 條第1 項規定：「行為
    後法律有變更者，適用行為時之法律；但行為後之法律有利
    於行為人者，適用最有利於行為人之法律」，係規範行為後
    法律變更所生新舊法比較適用之準據法，於新法施行後，應
    適用修正後刑法第2 條第1 項之規定，為「從舊從輕」之比
    較。經查：
（一）刑法第309 條第1 項之法定刑含有罰金。而95年6 月14日
      修正公布、同年7 月1 日施行之刑法施行法增訂第1 條之
      1 規定：「中華民國94年1 月7 日刑法修正施行後，刑法
      分則編所定罰金之貨幣單位為新臺幣。94年1 月7 日刑法
      修正時，刑法分則編未修正之條文定有罰金者，自94年1
      月7 日刑法修正施行後，就其所定數額提高為30倍。但72
      年6 月26日至94年1 月7 日新增或修正之條文，就其所定
      數額提高為3 倍。」另刑法第33條第5 款修正為：「主刑
      之種類如下：五、罰金：新臺幣1 千元以上，以百元計算
      之。」而依被告行為時之刑罰法律，罰金係以銀元為單位
      ，並依罰金罰鍰提高標準條例第1 條前段規定之提高倍數
      10倍，至於罰金最低額依修正前刑法第33條第5 款規定則
      為銀元1 元。比較修正前、後之法律規定，罰金最高額經
      換算後之結果並無二致，惟就罰金最低額部分，依新法規
      定為新臺幣1 千元，依舊法規定為銀元1 元（即新臺幣3
      元）。是比較上述修正前、後之刑罰法律，修正後之規定
      非較有利於被告。
（二）被告行為時，修正前刑法第41條第1 項前段規定：「犯最
      重本刑為5 年以下有期徒刑以下之刑之罪，而受6 個月以
      下有期徒刑或拘役之宣告，因身體、教育、職業、家庭之
      關係或其他正當事由，執行顯有困難者，得以1 元以上3
      元以下折算1 日，易科罰金。」又依當時仍適用之罰金罰
      鍰提高標準條例第2 條規定（現已刪除），應就其原定數
      額提高為100 倍折算1 日，再依現行法規所定貨幣單位折
      算新臺幣條例第2 條規定折算後，應以新臺幣300 元以上
      900 元以下折算1 日。而被告行為後，刑法第41條第1 項
      前段已修正為：「犯最重本刑為5 年以下有期徒刑以下之
      刑之罪，而受6 個月以下有期徒刑或拘役之宣告者，得以
      新臺幣1 千元、2 千元或3 千元折算1 日，易科罰金。」
      經比較新舊法適用結果，此部分以被告行為時之舊法有利
      於被告。
（三）經綜合全部罪刑而為比較結果，本件涉及新舊法比較適用
      者，新法之規定非有利於被告，揆諸上揭說明，應依刑法
      第2 條第1 項前段，適用被告行為時之舊法規定，合先敘
      明。
三、核被告所為，係犯刑法第309 條第1 項之公然侮辱罪。被告
    於密切接近之時、地，接續向告訴人出言辱罵「神經病」3
    次、以右手握拳後比出中指7 次，侵害同一法益，各舉動之
    獨立性極為薄弱，依一般社會健全觀念，難以強行分離，顯
    係基於單一犯意接續所為，為接續犯，僅成立一罪。原審據
    以論罪科刑，固非無見。惟查：被告經原審判決有罪後，非
    但未加警惕，反而在引發本案衝突之現場附近懸掛布條，書
    寫「吃人夠夠，住戶恃眾欺寡，非法舉報合法，假正義搶地
    ，手段卑劣，可惡又可恥。」、「嗚乎哀哉！婚姻難成，迷
    信妖妄，毀人家園撒氣，我家何辜？」等攻擊性文字，此據
    告訴人陳明屬實，並提出採證錄影光碟1 片、照片7 幀為證
    ，堪認全無悔意，且於本院審理期間，經合法傳喚無正當理
    由拒不到庭，犯後態度殊屬惡劣，原審未及審酌，致量刑過
    輕，檢察官執此提起本件上訴，為有理由，自應撤銷改判。
    爰審酌被告不思以理性方法解決鄰里衝突，僅因細故即悍然
    出言及以手勢侮辱告訴人，對於告訴人造成之損害程度，及
    犯後飾詞狡辯，全無悔意，態度惡劣等一切情狀，量處如主
    文所示之刑，並依被告行為時之修正前規定，諭知如易科罰
    金之折算標準，以示懲儆。
四、被告經合法傳喚，無正當理由未於審判期日到庭，爰依刑事
    訴訟法第455 條之1 第3 項、第371 條規定，不待其陳述，
    逕行判決。
據上論斷，應依刑事訴訟法第455 條之1 第1 項、第3 項、第37
1 條、第369 條第1 項前段、第364 條、第299 條第1 項前段，
刑法第2 條第1 項但書、第309 條第1 項、第41條第1 項前段（
修正前），罰金罰鍰提高標準條例第1 條前段、第2 條（修正前
），判決如主文。
本案經檢察官沈志成到庭執行職務。
中　　華　　民　　國　　96　　年　　1 　　月　　11　　日
                  刑事第十五庭  審判長法　官　陳鴻清
                                      法　官　劉安榕
                                      法　官　朱嘉川
以上正本證明與原本無異。
不得上訴。
                                      書記官　陳聖儒
中　　華　　民　　國　　96　　年　　1 　　月　　18　　日
附錄本案論罪科刑法條全文：
中華民國刑法第309 條：
公然侮辱人者，處拘役或3 百元以下罰金。
以強暴犯前項之罪者，處1 年以下有期徒刑、拘役或5 百元以下
罰金。
